【裁判字號】    98,附民,78
【裁判日期】    980826
【裁判案由】    損害賠償
【裁判全文】
臺灣臺南地方法院刑事附帶民事訴訟判決  98年度附民字第78號
原    告    丁○○
被    告    甲○○
            陳冠州原名丙○○.
            乙○○
上列被告等因重利案件，經原告提起附帶民事訴訟請求損害賠償
，本院判決如下：
    主  文
原告之訴及其假執行之聲請均駁回。
    事  實
一、原告方面：
（一）聲明：
     1、被告應給付原告新台幣六十萬元，及自本訴狀繕本送達
        翌日起至清償日止，按年息百分之五計算之利息。
     2、原告願供擔保，請准宣告假執行。
（二）陳述：
      被告甲○○、陳冠州、乙○○三人，因與第三人黃鴻榮有
      借貸關係，竟基於催討利息之概括犯意，自民國96年間起
      ，連續至原告任職之台南新樓醫院工作地點開刀房騷擾及
      住所毀損門鎖等，令人心生畏懼，致生危害於安全，嗣於
      96年6月間起而無法工作，足生損害於原告，為此請求被
      告三人應賠償原告新台幣六十萬元之損害。
（三）證據：提出原告95、96年財產所得資料清單各一份為證。
二、被告方面：
A、被告甲○○部分：
（一）聲明：
     1、原告之訴駁回。
     2、如受不利判決，原告願供擔保請准宣告免為假執行。
（二）陳述：原告主張之毀損、恐嚇心生畏懼等情，均已獲檢察
      官為不起訴處分，顯非本案起訴範圍，原告對無刑事訴訟
      存在事件提起附帶民事訴訟，於法不合，請予駁回。
（三）證據：未提出任何證據資料。
B、被告陳冠州、乙○○部分：
   被告未為任何聲明或陳述，亦未提出任何書狀。
    理  由
一、按刑事附帶民事訴訟，法院認原告之訴不合法，應以判決駁
    回原告之訴，刑事訴訟法第502條第1項定有明文。
二、刑事訴訟法第四百八十七條第一項所定附帶民事訴訟之對象
    ，除刑事被告外，固兼及依民法負賠償責任之人。惟該條項
    所稱之「依民法負賠償責任之人」，係指該刑事案件中依民
    法規定應負賠償責任之人而言。故附帶民事訴訟之原告所主
    張之共同加害人，必以在刑事訴訟程序中經認定係共同侵權
    行為之人，或依民法負侵權行為賠償責任之人 (例如民法第
     一百八十七條之法定代理人及第一百八十八條之僱用人是)
    ，始得謂為依民法負賠償責任之人，否則對之提起是項附帶
    民事訴訟，即難謂為合法【最高法院52年度第3次民、刑庭
    總會會議決議（二）、88年台附字第23號判決意旨參照】。
    本件被告三人係因貸與第三人黃鴻榮借款，卻趁其急迫之際
    ，收取與原本顯不相當之重利，而經檢察官提起公訴，並經
    本院於刑事訴訟程序中為被告三人就重利罪之成立為有罪裁
    判。至於原告所主張被告三人對其所為恐嚇或毀損等罪嫌，
    並不在檢察官起訴範圍之內，且業經臺灣台南地方法院檢察
    署檢察官於98年1月10日以97年度偵字第4984號予以不起訴
    處分確定，是被告三人既未經認定對原告有何侵權行為，自
    非依民法應負侵權行為賠償責任之人，揆諸上開說明，認原
    告之訴不合法，應予判決駁回。
二、據上論結，應依刑事訴訟法第第502條第1項，判決如主文。
中    華    民    國    98    年    8     月    26    日
            刑事第十五庭  審判長  法  官  陳顯榮
                                  法  官  柯顯卿
                                  法  官  林彥君
以上正本證明與原本無異。
部分如不服本判決應於收受送達後10日內向本院提出上訴書狀，
其未敘述上訴之理由者並得於提起上訴後10日內向本院補提理由
書（均須按他造當事人之人數附繕本）。
本判決非對於刑事訴訟之判決有上訴時不得上訴。
                                  書記官  莊淑雅
中    華    民    國    98    年    8     月    26    日


司法院資訊處製作；財團法人民間司法改革基金會備份。
